臺灣屏東地方法院民事判決　　　　　　　 93年度訴字第426號
原　　　告　甲○○
訴訟代理人　曾耀陞律師
被　　　告　丙○○
　　　　　　乙○○
上列當事人間侵權行為損害賠償事件，本院於民國94年4月20日
言詞辯論終結，判決如下：
    主      文
被告應連帶給付原告新臺幣貳萬肆仟零參拾陸元，及自民國九十
三年七月六日起至清償日止，按年利率百分之五計算之利息。
被告乙○○應給付原告新臺幣肆仟元，及自民國九十三年七月六
日起至清償日止，按年利率百分之五計算之利息。
原告其餘之訴駁回。
訴訟費用由原告負擔。
本判決原告勝訴部分得假執行。
    事實及理由
一、按訴狀送達後，原告不得將原訴變更或追加他訴。但擴張或
    減縮應受判決事項之聲明者，不在此限，民事訴訟法第255
    條第1 項第3 款定有明文。查本件原告起訴請求「被告應連
    帶給付新臺幣（下同）4,457,261 元、被告乙○○應給付原
    告10,000元，及均自起訴狀繕本送達翌日起算之法定遲延利
    息」，嗣減縮為「被告應連帶給付4,179,289 元、被告乙○
    ○應給付4,000 元，及均自起訴狀繕本送達被告翌日起至清
    償日止之法定遲延利息」，核並未變更訴訟標的，而僅係部
    分減縮應受判決事項之聲明，原告上開訴之變更，核與上揭
    規定相符，應予准許，合先敘明。
二、原告起訴主張：乙○○於民國92年3 月28日夜間，與訴外人
    邱玉娟駕駛車號ＺＭ-1778 號自用小客車往訪友人黃明德，
    而將車輛停放在在屏東縣屏東市○○里○○路135 之1 號原
    告住處門前，原告返回住處因不滿門前遭停車而持垃圾筒碰
    撞該車，適為鄰居即訴外人黃明德發現而告知被告乙○○、
    丙○○兄弟2 人。被告2 人於同日23時30分返回上開地點時
    ，被告乙○○憤而持椅子砸損原告住處之鐵捲門，復於質問
    原告時被告乙○○即持椅子、被告丙○○徒手共同毆打甲○
    ○，致其受有下郃挫傷3 ×2 公分、右顳血腫2 ×3 公分、
    右手挫傷1 ×1 公分、右膝挫傷1 ×2 公分、陰部瘀血2×2
    公分、右大腳趾腫1 ×2 公分等傷害，為此支出鐵捲門修復
    費用4,000 元；醫療費用19,939元、交通費用4,200 元，並
    使原告自92年3 月28日受傷至93年4 月份共13個月無法工作
    ，損失薪資收入502,190 元，又原告因被告上開傷害行為致
    頸椎、腰椎等產生病變而減少勞動能力3,152,960 元，並因
    此精神上痛苦不堪，另應得請求慰撫金500,000 元。爰依侵
    權行為法律關係，訴請(一)被告連帶給付原告4,179,289 元，
    及自起訴狀繕本送達被告翌日起至清償日止，按年利率5 ％
    計算之利息；(二)被告乙○○應給付原告4,000 元，及自起訴
    狀繕本送達翌日起至清償日止，按年利率5 ％計算之利息；
    (三)願供擔保請准宣告假執行。
三、被告2 人則以：被告乙○○確有毀損原告住處之鐵捲門，惟
    被告2 人係因原告手持鐮刀，因而反抗而與原告互毆，原告
    雖有受傷但其請求之醫療費及交通費金額顯然過高，且並未
    因此無法工作或減少勞動能力，請求之慰撫金亦屬過高等語
    置辯，並於本院聲明：請求駁回原告之訴及假執行之聲請。
四、兩造不爭執事項：
  (一)原告主張被告乙○○於前開時地，毀損原告住處鐵捲門，被
    告2 人並共同出手毆打原告，致原告受有下頜挫傷3 ×2 公
    分、右顳血腫2 ×3 公分、右手挫傷1 ×1 公分、右膝挫傷
    1 ×2 公分、陰部瘀血2 ×2 公分、右大腳趾腫1 ×2 公分
    等傷害之事實，業據其提出診斷證明書1 份為證，並經本院
    依職權調取本院93年度簡字第885 號傷害案件刑事卷宗閱明
    無訛，亦為被告2人所不爭執，堪信為真實。
  (二)原告主張其因被告乙○○毀損原告上開住處之鐵捲門，致原
    告因回復原狀需支出修復費用4,000 元。
  (三)原告因本件傷害，於92年3 月29日至同年4 月3 日期間，3
    次至行政院衛生署屏東醫院（下稱署立屏東醫院）接受門診
    治療，支出醫療費用2,836 元；交通費用1,200 元。
四、按因故意或過失，不法侵害他人之權利者，負損害賠償責任
    。不法侵害他人之身體或健康者，對於被害人因此喪失或減
    少勞動能力或增加生活上之需要時，應負損害賠償責任。不
    法侵害他人之身體、健康者，被害人雖非財產上之損害，亦
    得請求賠償相當之金額，民法第184 條第1 項前段、第193
    條第1 項、第195 條第1 項分別定有明文。本件被告2人因
    與原告發生爭執而共同毆打原告，被告乙○○並毀損原告之
    鐵捲門，致原告財產權及身體受有前揭傷害，而此損害與被
    告2 人之行為具有相當因果關係，原告請求被告2 人及被告
    乙○○分別對原告負損害賠償之責，自屬有據。
五、本件經兩造協議簡化爭點如下：(一)原告得請求之醫藥費用若
    干；(二)原告得請求之交通費用為何；(三)原告得否請求13個月
    無法工作之損失，如可，金額為何；(四)原告是否因被告之傷
    害行為造成勞動能力之減損；(五)原告得請求之精神上損害賠
    償金額若干？經查：
  (一)原告得請求之醫療費用部分：
    原告主張因被告之傷害行為，除前往92年3 月29日至同年4
    月3 日前往署立屏東醫院外科就診外，另於同年7 月4 日至
    國仁醫院骨科門診就診支出542 元、93年3 月2 日至同年6
    月15日至國防大學國防醫學院三軍總醫院（下稱三軍總醫院
     ）神 經外科就診5 次，支出16,561元，惟為被告所否認，
    經查原告因被告傷害行為致受有下頜挫傷、右顳血腫、右手
    挫傷、右膝挫傷、陰部瘀血、右大腳趾腫等傷害業據前述，
    其所受傷害性質係屬外傷，原告並未能證明其至國仁醫院骨
    科就診之必要性，又其受傷時點距其至國仁醫院就診期間間
    隔達3 個多月，時間上亦有所差距，尚難認該次門診與原告
    所受上開傷害有何直接相當因果關係；另經原告聲請本院調
    閱其至國防大學國防醫學院三軍總醫院（下稱三軍總醫院）
    就診病歷，就原告93年3 月2 日至同年6 月15日之神經外科
    就診紀錄觀之，原告之診療結果主為頸椎關節退化併脊髓病
    變、腰胝椎關節退化，未伴有脊髓病變、阻塞性水腦症，經
    診斷病名為頸椎間盤突出，有病歷資料及診斷證明書附卷可
    稽（見本院卷第163 至168 頁及第225 頁），原告主張此係
    因被告2 人之侵權行為，致原告頸項及背部時感酸痛及轉側
    不利症狀，嗣因皮膚不適服用含有類固醇之皮膚科藥物，因
    同時有止痛作用而延宕就醫云云，惟經本院函詢三軍總醫院
    ，其函覆表示：頸椎間盤突出之原因，有可能是外傷引起，
    也有許多人並無毆打外傷。是否在外力傷害後又延宕就醫有
    關，則不甚瞭解。又原告所受傷勢中，有下頜受傷、口顳血
    腫，則可能受傷時頸部會因頭部受傷而受外力扭動，造成爾
    後的頸椎間盤突出。惟其可能性機率，目前文獻上無法查知
    等語，有三軍總醫院94年3 月8 日集逵字第09400036 40 號
    函在卷可佐（見本院卷(二)第27頁），則造成原告受有上開頸
    椎、腰椎關節退化原因所在多有，並非必然係被告2 人傷害
    行為造成，況自原告受傷至其至神經外科就診，期間間隔近
    1 年，時間上差距甚久，是否如原告所述因服用皮膚科藥物
    而延宕就醫所致亦無法證明，是尚難認被告上開至神經外科
    之就醫過程與被告2 人之侵權行為有何直接相當因果關係。
    從而，原告主張其至國仁醫院及三軍總醫院就診分別支出醫
    療費用542元及16,561元，係被告2人之侵權行為導致，即不
    足採，則原告得請求之醫療費用應為其至署立屏東醫院之就
    診支出部分，共計2,836元，應堪予認定。
  (二)原告得請求之交通費用部分：
    原告因本件侵權行為往返署立屏東醫院就診，支出交通費用
    1,200 元為兩造所不爭，原告雖另主張其另至三軍總醫院神
    經外科就診5 次，支出3,000 元之交通費用云云，惟其至三
    軍總醫院神經外科之門診診斷結果與本件被告2 人之侵權行
    為並無直接相當因果關係業據前述，則其向被告2 人請求上
    開3,000 元之交通費支出，即無理由，是原告得請求之交通
    費用合計應為1,200元。
  (三)原告主張因本件侵權行為致13個月無法工作之所失利益部分
    ：原告主張其原係臺北市敦化計程車運輸合作社之社員，以
    駕駛計程車載客為營業，因被告2 人之侵權行為，致全身不
    適，坐立時間稍久，即引起腰、背、頸椎等處疼痛，自92年
    3 月28日受傷時起至93年4 月底前均無法從事計程車駕駛工
    作，期間達13個月，又依臺北市計程車客運商業同業公會之
    營業查定額，以平均每輛計程車每月所得收入38,630為元計
    算，則原告受傷期間無法工作之損失計502,190 元云云。惟
    查：原告因本件侵權行為所受下頜挫傷、右顳血腫、右手挫
    傷、右膝挫傷、陰部瘀血、右大腳趾腫等傷害多屬外傷，又
    原告另患有頸椎及腰胝椎關節退化病變等病痛，而該病痛與
    被告2人之傷害行為並無相當因果關係已據前述，況原告所
    述其腰背頸椎疼痛是否已達無法從事駕駛工作之程度，原告
    均未能舉證以實其說，是尚難僅以原告之空言指述即遽認其
    因被告2人之行為致13個月無法工作而受有損害，從而，原
    告上開主張，亦不足採。
  (四)原告主張減少勞動能力部分：
    原告另主張因被告2 人之侵權行為，致原告頸項及背部時感
    酸痛及轉側不利症狀，經93年3 月2 日至三軍總醫院神經外
    科就診，診斷原告頸椎關節已退化併脊髓病變、阻塞性水腦
    症等病症，原告因此每日僅能減半工作時數，則自93年5 月
    1 日起至原告達法定退休年齡60歲止，至少預期尚能工作之
    期間為19年，每月薪資依前開38,630元計算，則原告受有滅
    半勞動能力之損失達3,152,960 元云云，然依前所述，原告
    受有上開頸椎、腰胝關節退化及阻塞性水腦症等病症，並無
    法證明與被告2 人之侵權行為有何相當因果關係，則原告上
    開主張自亦失所依據，而不足採信。
  (五)原告得請求之慰撫金部分：
　　查原告自陳從事駕駛計程車載客營業，除有81年份之汽車2
    輛外，並無其他所得；而被告丙○○擁有房屋及土地各1 筆
    ，惟無所得收入，財產總額237,200 元、被告乙○○則查無
    所得資料及其他財產等情，有稅務電子閘門財產所得調件明
    細表附卷可憑（本院卷(一)第25至29頁）。本院衡酌兩造身份
   、 資力、經濟狀況及兩造因原告不滿被告乙○○將其車輛停
    放原告住處門前而先行以垃圾桶碰撞該車，致發生爭執而引
    發本件侵權行為，及原告所受損害等一切情狀，認原告所得
    請求之精神上損害在20,000元範圍內為適當，逾此金額之請
    求，為無理由，應予駁回。
六、綜上所述，原告依侵權行為法律關係，請求被告連帶賠償24
    ,036 元 （醫療費用為2,836 元、交通費用為1,200 元、另
    外精神上損害賠償得請求20,000元）、請求被告乙○○給付
    4,000 元，及均自起訴狀繕本送達被告之翌日即93年7 月6
    日起至清償日止，按年息5 ％計算之利息，為有理由，逾此
    範圍，則無理由，應予駁回。又本件所命給付之金額未逾50
    0,000元，爰依民事訴訟法第389條第1項第5款規定，併依職
    權宣告假執行，原告就此部分請求願供擔保請准宣告假執行
    ，即無必要；另原告敗訴部分，其假執行之聲請，亦因訴無
    理由失所附麗，應予駁回。
七、本件事證已臻明確，兩造其餘攻擊防禦方法及所提證據，經
    核與判決結果無影響，爰不一一論述，附此敘明。
八、結論：原告之訴為一部有理由，一部無理由，依民事訴訟法
    第79條、第389條第1項第5款，判決如主文。
中　　華　　民　　國　　94　　年　　4 　　月　　28　　日
                  民事第一庭    審判長法　官　羅心芳
                                      法  官  翁世容
                                      法  官  林雅莉
正本係照原本作成。
如不服本判決，應於收受送達後20日內向本院提出上訴書狀，其
未表明上訴理由者，應於提出上訴後20日內向本院補提理由書狀
（均須按他造當事人之人數附繕本）。
                                      書記官　黃佳惠
中　　華　　民　　國　　94　　年　　4 　　月　　28　　日
